【裁判字號】    89,訴,975
【裁判日期】    891124
【裁判案由】    殺人未遂
【裁判全文】
台灣台中地方法院刑事判決                          八十九年度訴字第九七五號
    公  訴  人  臺灣臺中地方法院檢察署檢察官
    被      告  丙○○
    選任辯護人  常照倫
右列被告因殺人未遂案件，經檢察官提起公訴（八十八年度偵字第二三一二八、二三
四五七號），本院判決如左：
    主  文
丙○○殺人未遂，處有期徒刑陸年。又以加害生命之事恐嚇他人，致生危害於安全，
處有期徒刑肆月。應執行有期徒刑陸年貳月。
    事  實
一、丙○○與乙○○原係男女朋友，丙○○因乙○○以兩人個性不合為由表示欲分手
    ，為報復乙○○，竟萌殺人之犯意，先於民國八十八年七月間某日，打電話給乙○○，恐嚇稱：「不跟我在一起，妳家在那裡，我知道，我自己一個沒差，我配
    妳沒關係」等語，致乙○○心生畏懼。嗣於同年八月二日下午一時三十分許，持
    刀鋒銳利之不詳刀械一支及油漆一罐，前往乙○○位於台中市○○路三０六巷十
    號十二樓之二租住處樓下，見乙○○下樓，即衝至其面前稱：「得不到妳，就要
    毀掉妳。」，並將乙○○推倒在地，取出上開刀械猛割乙○○之頭部、臉部、頸
    部、手部，致乙○○受有頸部裂傷五Ｘ一公分、面部多處裂傷七Ｘ二公分及六Ｘ
    一公分、右上臂裂傷十Ｘ三公分、左手腕及拇指裂傷、肌腱正中神經斷裂三Ｘ０
    ．四公分、六Ｘ０．五公分、頭皮裂傷五Ｘ一公分之傷害，隨即再以油漆潑灑乙○○全身後，逃離現場。嗣因路人行經該處，見乙○○受傷倒地，通知救護車送
    醫急救，乙○○始倖免於死。丙○○見其殺害乙○○之計謀未得逞，復另行起意
    ，基於恐嚇之犯意，撥打乙○○之行動電話，在語音信箱中留言恐嚇稱：「我會
    殺妳是妳害的，妳家最好全部封起來，我戴安全帽丟一顆手榴彈，溜掉也沒有人
    知道」等語，致乙○○心生畏懼，致生危害於安全。
二、案經乙○○訴由台中市警察局第一分局報告臺灣臺中地方法院檢察署檢察官偵查
    起訴。
    理  由
一、訊據被告丙○○固承認其有於上揭時、地持油漆潑灑乙○○，並持平日隨身攜帶
    而套於鑰匙圈之削鉛筆刀傷害乙○○，且有撥打乙○○之行動電話而在語音信箱
    中留下上開話語，惟矢口否認有殺人及恐嚇之犯意，辯稱：削鉛筆刀一支及油漆
    一罐是供工作使用，但當天攜帶之油漆原係想潑房子，並非故意持往傷害乙○○
    使用，當天因兩人發生爭吵及扭打，其才拿油漆潑乙○○，並以該削鉛筆刀在乙○○身上劃三、四刀，然並無殺害乙○○之意思，而案發後，其並未再打電話予
    乙○○，上開留言均係在案發前所撥打的，僅係氣話，並無恐嚇之意思云云。經
    查：右揭事實，業據告訴人乙○○迭於偵查中及本院審理時指述綦詳；雖被告稱
    其係在傷害乙○○後，始將油漆潑在乙○○身上，然依被告於偵查中自承：「（
    問：如何離開現場？）現場發生此事時，並無其他人在場，我潑她完油漆後自行
    離開。」等語（詳八十八年度偵字第二三一二八號卷第十三頁），足見被告確在
    殺害乙○○後，才將油漆潑灑乙○○全身無訛。又被告所提出自稱係當日持往殺
    害乙○○之兇刀即扣案之削鉛筆刀，經內政部警政署刑事警察局鑑驗結果，其上
    有人類血跡陽性反應，而該血跡經ＤＮＡ型別鑑定結果，由ＳＴＲ型別檢測結果
    ，可排除本院於八十九年七月十一日以中院洋刑信８９訴９７５字第５６５１１
    號函送之鉛筆刀血跡ＤＮＡ來自乙○○之可能，有內政部警政署刑事警察局八十
    九年七月二十八日（八九）刑醫字第９３７１１號、八十九年九月十九日（八九
    ）刑醫字第１３２３３５號鑑驗書二紙在卷可稽，是倘被告當日確係以該送驗即
    其供出而扣案之削鉛筆刀殺害乙○○，則該刀片上應有乙○○之血跡殘留，而依
    上開鑑驗結果顯示該刀片上血跡之ＤＮＡ並非來自乙○○，顯見被告當時確非以
    該削鉛筆刀殺害乙○○；再依乙○○所受之傷勢以觀，並參諸被告所供出而扣案
    之削鉛筆刀之刀鋒並非銳利，且呈生鏽之狀態，及依該刀之刀柄並不易把持，被
    告顯無可能以該把削鉛筆刀劃傷乙○○而使乙○○之身體受有前開多處裂傷，是
    告訴人乙○○指述被告係以刀鋒銳利之不詳刀械將其殺害一情應為可採。被告故
    意供承並提供該把削鉛筆刀扣案，顯係為混淆其是否有殺人犯意之判斷甚明。復
    查，告訴人係因遭被告殺害而受有如前開事實欄所載之傷害，有澄清醫院甲種診
    斷證明書三張（二張正本、一張影本）在卷可憑，而人身之頭部、頸部屬要害部
    位，以刀器猛力割傷人之頭部、頸部，抑或使人身大量流血，均足致命，此當為
    被告所明知或可得而知，觀之乙○○所受傷勢，或為人身要害之頭部、頸部，或
    有大量失血情況，幸經路人緊急送醫始倖免於難，倘有延誤，結果恐有致死之虞
    。是被告先於電話中表示其欲殺害告訴人之意思，復攜刀及油漆前往告訴人住處
    ，僅因與告訴人起爭執，即取出刀鋒銳利之刀械猛割告訴人之頭部、臉部、頸部
    、手部，使告訴人受有如事實欄所載之多處裂傷，復於殺害告訴人後，以油漆潑
    灑其全身，使其傷口因沾染油漆而增加醫療救護之不便，足見被告下手之初即有
    殺人犯意甚明。另查，依被告於告訴人行動電話語音信箱內之留言內容－「我會
    殺妳是妳害的」以觀，被告顯係在事後得知其殺害告訴人之計謀並未得逞，始再
    另行起意以將殺害告訴人等語，打電話恐嚇告訴人，使告訴人心生畏怖而生不安
    全感，是被告於電話中所言，並非只是氣話，其有恐嚇之犯意亦明。本件事證明
    確，被告犯行洵堪認定。
二、核被告行為，係犯刑法第二百七十一條第二項、第一項之殺人未遂罪及同法第三
    百零五條之恐嚇危害安全罪。又被告以殺人之故意持刀殺害乙○○，嗣經緊急送
    醫而未發生死亡之結果，是被告已著手於殺人犯行之實行而不遂，為未遂犯，應
    依刑法第二十六條前段之規定減輕其刑。又本案之發覺係台中市警察局第一分局
    大誠派出所警員甲○○於接獲民眾報案後，隨即前往澄清醫院經告訴人告知本案
    之犯罪人為被告，業據證人甲○○詰證屬實，是被告雖於案發後前往台中縣警察
    局梧棲派出所投案，然因甲○○警員已先知悉本件之犯人為何人，故被告之投案
    行為尚與自首之要件有間，併此敘明。再被告於殺害告訴人前，撥打電話予告訴
    人之恐嚇行為，已為其後之殺人之實害行為所吸收，不另論罪。被告所犯上開殺
    人未遂罪與恐嚇危害安全罪二罪間，犯意各別，罪名互異，應分別論罪，合併處
    罰。爰審酌被告僅因與告訴人感情不睦，即生報復告訴人之意而欲置其於死地，
    嚴重侵害他人生命法益，並造成告訴人受有前揭之傷害，且自事件發生後已逾年
    餘，尚未與告訴人達成和解而得其原諒，其犯罪動機、目的、手段、所生危害及
    犯罪後之態度等一切情狀，量處如主文所示之刑，並定其應執行之刑。扣案之削
    鉛筆刀一支顯非被告供犯罪所用之物，已如前述，爰不予宣告沒收。又供被告實
    施本件犯罪行為所用之不詳刀械，因未扣案，為免執行之困難，爰亦不併予宣告
    沒收，附此敘明。
據上論斷，應依刑事訴訟法第二百九十九條第一項前段、刑法第二百七十一條第二項
、第一項、第三百零五條、第二十六條前段、第五十一條第五款，罰金罰鍰提高標準
條例第一條前段，判決如主文。
本案經檢察官林忠義到庭執行職務。
中      華      民      國    八十九    年     十一     月    二十四    日
                                    台灣台中地方法院刑事第四庭
                                        法  官  許 月 馨
右正本證明與原本無異。
如不服本判決應於送達後十日內向本院提出上訴狀
                                        書記官
中      華      民      國    八十九    年     十一     月    二十四    日
附錄論罪科刑法條
刑法第二百七十一條：
殺人者，處死刑、無期徒刑或十年以上有期徒刑。前項之未遂犯罰之。
預備犯第一項之罪者，處二年以下有期徒刑。
刑法第三百零五條：
以加害生命、身體、自由、名譽、財產之事，恐嚇他人致生危害於安全者，處二年以
下有期徒刑、拘役或三百元以下罰金。


司法院資訊處製作；財團法人民間司法改革基金會備份。
